臺灣雲林地方法院民事裁定
111年度聲字第53號
抗  告  人  鄭安淇  
相  對  人  陸羽潔  
上列當事人間聲請停止執行事件，抗告人對於本院111年10月14
日所為移送臺灣彰化地方法院之裁定提起抗告，本院裁定如下：
  主  文
原裁定撤銷。
抗告程序費用新臺幣壹仟元由相對人負擔。 
  理  由
一、按原法院或審判長認抗告為有理由者，應撤銷或變更原裁定
    ，民事訴訟法第490條第1項定有明文。本項規定，旨在使為
    原裁定之法院自我審查，如認抗告有理由者，即應自行撤銷
    或變更原裁定，俾免訴訟程序之遲滯。又按所謂專屬管轄，
    係指法律規定某類事件專屬一定法院管轄之謂；凡法律規定
    某類事件僅得由一定法院管轄者，縱未以法文明定「專屬管
    轄」，仍不失其專屬管轄之性質。又執行名義成立後，如有
    消滅或妨礙債權人請求之事由發生，債務人得於強制執行程
    序終結前，向執行法院對債權人提起異議之訴，強制執行法
    第14條第1 項前段定有明文，是以提起債務人異議之訴，應
    向執行法院為之，顯已由該法明定此類事件應由執行法院管
    轄，性質上屬專屬管轄（最高法院98年度台抗字第38號裁定
    意旨參照）。
二、按發票人主張本票係偽造、變造者，於前條裁定送達後20日
    內，得對執票人向為裁定之法院提起確認之訴；發票人證明
    已依前項規定提起訴訟時，執行法院應停止強制執行。但得
    依執票人聲請，許其提供相當擔保，繼續強制執行，亦得依
    發票人聲請，許其提供相當擔保，停止強制執行；發票人主
    張本票債權不存在而提起確認之訴不合於第1 項之規定者，
    法院依發票人聲請，得許其提供相當並確實之擔保，停止強
    制執行，非訟事件法第195 條第1 至3 項分別定有明文。準
    此，發票人如證明已依上開第1 項規定提起訴訟，執行法院
    即應停止強制執行；至若發票人依上開第3 項規定聲請停止
    強制執行，則須經法院審酌得否由其提供擔保後准許之，故
    所謂法院，依前述相同法理，當惟有確認本票債權不存在之
    訴之受訴法院，有裁定是否停止執行之權，且此一相同法理
    ，於債務人主張支付命令所載債權不存在而提起確認之訴，
    並依民事訴訟法第521條第3項聲請停止執行時，亦有適用。
    蓋法院須審酌該等確認之訴是否顯無理由而僅為拖延強制執
    行等諸般情事，以為准駁，如為准許，並須酌定其擔保金額
    。相較於執行法院，受理確認之訴之法院較能掌握該確認之
    訴之訴訟資料，以為適時、妥適之判斷，此與強制執行法第
    18條所定停止強制執行事件性質相似，故上述本票裁定或支
    付命令之停止強制執行事件，均應由受理確認之訴之法院管
    轄，始為妥適。
三、本件抗告意旨略以：抗告人前向臺灣彰化地方法院提起確認
    本票債權不存在等事件訴訟，經臺灣彰化地方法院於民國11
    1年10月17日以111年度斗簡字第347號裁定移送至鈞院，則
    鈞院原裁定所指之「受理本訴之法院」現已為鈞院，鈞院就
    本件聲請停止執行事件應有管轄權等語。
四、經查，抗告人於111年10月7日向本院提起本件聲請停止執行
    事件，並於同日向臺灣彰化地方法院提出確認本票債權不存
    在事件之本訴，有本院111年10月7日之收件章及臺灣彰化地
    方法院111年10月13日彰院毓斗民111斗補417字0000000000
    號函（本院卷第57頁）在卷可稽，則依上開說明，原裁定於
    111年10月14日以本件聲請停止強制執行事件應向「確認本
    票債權不存在等事件」之受訴法院即臺灣彰化地方法院提起
    ，而裁定移送臺灣彰化地方法院並無違誤。惟系爭「確認本
    票債權不存在等事件」之本訴，嗣經臺灣彰化地方法院以抗
    告人起訴聲明第三項係依強制執行法第14條提起債務人異議
    之訴，為專屬管轄事件，而於111年10月17日以臺灣彰化地
    方法院111年度斗簡字第347號裁定移送至本院乙情，有前揭
    裁定在卷可稽，則系爭「確認本票債權不存在等事件」之受
    訴法院即已變更為本院，依上開說明，本院就本件聲請停止
    強制執行事件即有管轄權，自應認抗告人抗告有理由，本院
    應自行撤銷原移轉管轄之裁定，由本院續行審理。
五、依民事訴訟法第490條第1項、第95條、第78條，裁定如主文
    。
中　　華　　民　　國　　111 　年　　10　　月　　26　　日
                  民事第二庭    法  官  黃偉銘
以上正本係照原本作成。
如不服本裁定應於送達後10日內向本院提出抗告狀，並應繳納抗
告費新臺幣1,000元。
中　　華　　民　　國　　111 　年　　10　　月　　26　　日

                                書記官  鄭蕉杏